【裁判字號】    92,上訴,3145
【裁判日期】    921016
【裁判案由】    家暴妨害自由等
【裁判全文】
臺灣高等法院刑事判決                          九十二年度上訴字第三一四五號
    上  訴  人
    即  被  告  乙○○
右上訴人，因妨害自由等案件，不服臺灣宜蘭地方法院，九十二年度訴字第二三三號
，中華民國九十二年七月二十八日第一審判決（起訴案號：臺灣宜蘭地方法院檢察署
九十二年度偵字第一二五四號），提起上訴，本院判決如左：
    主  文
原判決撤銷。
乙○○傷害人之身體，處拘役貳拾日，如易科罰金，以參佰元折算壹日；又私行拘禁
，處拘役伍拾玖日，如易科罰金，以參佰元折算壹日；應執行拘役柒拾日，如易科罰
金，以參佰元折算壹日。
    事  實
一、乙○○與甲○○係夫妻關係，係家庭暴力防治法第三條第一款家庭成員配偶關係
    ，平日感情不睦，於民國（下同）九十二年二月八日下午三時二十分許，在宜蘭
    縣羅東鎮○○○路十五號二之四樓住處，兩人商談離婚事宜，又因細故發生爭執
    ，乙○○為使甲○○順從其意，即基於傷害之故意，出拳毆打甲○○，造成甲○
    ○雙手臂及背部多處受有挫傷之傷害，為阻止甲○○外出，而另行起意將之私行
    拘禁反鎖於房間內，在房間門外以小鎖鎖住，使甲○○無法離開房間，剝奪甲○
    ○之行動自由，甲○○被關於房間內時，即趁隙以其所有之000000000
    0號行動電話按下重撥鍵撥打號碼0000000000號予其妹唐文玲，適唐
    文玲自行動電話中聽到甲○○謂：「你為什麼打我，為何抓我去撞牆」等語，而
    唐文玲一再「喂！喂！」，適為乙○○發覺，即拿取甲○○之行動電話及鑰匙，
    使甲○○無法離開房間及對外聯絡；嗣因唐文玲於行動電話未獲甲○○回應，擔
    心甲○○安危，遂與其父唐生莊至宜蘭縣警察局羅東分局開羅派出所報案，即由
    羅莊派出所警員陳志明帶同唐生莊、唐文玲至乙○○住處而查獲。
二、案經被害人甲○○訴由宜蘭縣警察局羅東報告報請臺灣宜蘭地方法院檢察署檢察
    官偵查起訴。
    理  由
一、訊據被告乙○○於原審及本院均矢口否認有何傷害、妨害自由犯行，辯稱：伊只
    是與妻子甲○○吵架而已，係甲○○用手要抓伊，伊將之撥開可能造成甲○○受
    傷，甲○○背部的傷不知如何造成的，如伊打甲○○，甲○○之傷勢不可能僅有
    如此，且伊亦未將甲○○反鎖於房間內，亦未拿取甲○○之行動電話及鑰匙云云
    。惟查，右揭事實，業經告訴人甲○○於警詢、偵查、原審及本院審理中（警卷
    三、四頁、偵卷七、八頁、原審卷十六、十七頁、本院審判期日筆錄）指訴明確
    ，核與證人即告訴人之妹唐文玲於偵查及原審法院審理中證稱：「當天早上與我
    姐姐有聯絡，到下午二、三點時突然接到我姐姐打來的電話，上面顯示我姐姐的
    名字，我一直喂都沒有反應，我有聽到我姐姐說你為什麼打我，為何抓我去撞牆
    ：：：：我一直喂喂但都沒有回應，怕會出事，所以就去開羅派出所報案，是我
    接到電話沒多久就跟爸爸去報警，然後我爸爸唐生莊有做報案紀錄，接著就跟警
    察去我姐姐那邊，警察一直在外面叫門，乙○○差不多七、八分鐘後才來開門，
    並說沒什麼事，開門時我姐姐在房門外哭，我有問我姐姐為何沒有接電話，她說
    手機被我姊夫拿走了，後來我們就去派出所，警察叫乙○○拿出手機及鑰匙，乙
    ○○才從身上拿出手機及鑰匙，並說『我只是幫她保管』，當時我看我姐姐臉上
    及手上都有紅腫：：：」等語（偵卷十八頁、原審卷十七、十八頁）及證人唐生
    莊於原審證述：「（問：九十二年二月八日下午為何會至開羅派出所報案？）因
    我我女兒唐文玲聽到甲○○的電話，電話中甲○○聲音很緊急，後來回撥卻打不
    通，當時我想不知道是發生什麼事了，所以我就去開羅派出所報警。（問：到被
    告家裡情形？）我與警察、唐文玲到被告家裡，大門是鎖著的，我們敲門後，被
    告有問是誰，警察回答並叫他開門，約過五分鐘被告才把門打開。（問：見到你
    是在額頭，當時甲○○只是一直哭。」情節（原審卷三十、三一頁）及證人即到
    場處理之宜蘭縣警察局羅東分局開羅派出所警員陳志明於原審結證「九十二年二
    月八日下午三點三十五分，當時是甲○○的父親與她妹妹一起到開羅派出所，我
    是備勤，主管指示我到場處理，我就回派出所載他們二人到甲○○她家，我先按
    門鈴，約過三到五分鐘乙○○才開門，當時甲○○站在客廳旁邊的走道房間門外
    哭，我就問告訴人，她說她被打，我就把他們帶回派出所，到派出所時，甲○○
    說他的鑰匙及手機被乙○○拿走，我問乙○○，乙○○才從他身上拿出手機及鑰
    匙還給甲○○，當時甲○○說他要提出告訴，我建議她先去驗傷，她於下午四點
    三十五分到醫院驗傷，到二月十日我才通知她做筆錄，二月八日當天甲○○在派
    出所就有說他先生打他後把他關在房間裏並把鑰匙及手機拿走。」（原審卷十八
    頁、十九頁）等情節要相符合，況被告於本院審判期日亦坦認其以手板開告訴人
    時，有致告訴人之手臂受到瘀傷，且有載明如事實欄所載傷勢情形之驗傷診斷書
    一紙附卷（偵卷二十頁）足稽，並有告訴人提出之伊電話與其妹唐文玲電話之通
    聯紀錄及宜蘭縣警察局羅東分局開羅派出所受理各類案件紀錄表影本各一份附卷
    （同卷九至十四頁、二三頁）可證；再依告訴人提出之房門照片，其房門外確裝
    置有可自外反鎖之門鎖，有該照片一幀在卷（原審卷二三頁）可佐，是足認告訴
    人甲○○之指訴為真實，被告空言否認要無足取，其所辯要屬事後卸責之詞，不
    足採信。綜上事證，本件被告傷害、妨害自由犯行堪以認定，應予依法論科。
二、核被告乙○○所為，係犯刑法第二百七十七條第一項之傷害罪及同法第三百零二
    條第一項之妨害自由罪；被告對家庭暴力防治法第三條第一款之家庭成員配偶故
    意實施上開身體上不法侵害之行為，亦屬家庭暴力防治法第二條第二項所稱之家
    庭暴力罪。被告於前揭時地毆傷告訴人後為阻止其外出，復將之反鎖關在房間內
    ，顯見所犯前開傷害罪與妨害自由罪，犯意各別、構成要件亦異，顯係另行起意
    為之，應予分論併罰。
三、原審據以論科，固非無見。惟查被告所犯傷害罪及妨害自由罪，係另行起意而為
    ，為二罪，有如前述，原判決認該二犯行有方法與結果之牽連犯關係從一重依妨
    害自由罪處斷，尚有未洽。被告上訴論旨，空言否認犯罪，固無理由，惟原判決
    既有可議，自應由本院予以撤銷改判，並不受不利益變更禁止法則之限制。爰審
    酌被告與其配偶即告訴人因商談離婚之事發生爭執，竟將告訴人反鎖於房門內並
    出手傷害告訴人，致告訴人受傷，及其將告訴人反鎖於房間內之時間長短、並其
    品行、犯罪之動機、目的、手段、犯罪時所受之刺激、告訴人所受傷害程度，及
    被告犯罪後否認犯行等一切情狀，分別量處如主文第二項所示之刑，及諭知易科
    罰金之折算標準，並定其應執行刑，及諭知易科罰金之折算標準。
據上論結，應依刑事訴訟法第三百六十九條第一項前段、第三百六十四條、第三百七
十條但書、第二百九十九條第一項前段，刑法第二百七十七條第一項、第三百零二條
第一項、第五十一條第六款、第四十一條第一項前段、第二項，罰金罰鍰提高標準條
例第一條前段、第二條，判決如主文。
本案經檢察官蔡薰慧到庭執行職務。
中      華      民      國    九十二    年      十      月     十六     日
                              臺灣高等法院刑事第四庭
                                  審判長法  官  蔡  永  昌
                                        法  官  陳  榮  和
                                        法  官  李  英  豪
右正本證明與原本無異。
妨害自由部分如不服本判決，應於收受送達後十日內向本院提出上訴書狀，其未敘述
上訴之理由者並得於提起上訴後十日內向本院補提理由書（均須按他造當事人之人數
附繕本）。
傷害部分不得上訴。
                                        書記官  鄭  信  昱
中      華      民      國    九十二    年      十      月     二十     日
附錄：本案論罪科刑法條全文
中華民國刑法第三百零二條第一項：
 (剝奪他人行動自由罪)
私行拘禁或以其他非法方法，剝奪人之行動自由者，處五年以下有期徒刑、拘役或三
百元以下罰金。
中華民國刑法第二百七十七條第一項：
 (普通傷害罪)
傷害人之身體或健康者，處三年以下有期徒刑、拘役或一千元以下罰金。


司法院資訊處製作；財團法人民間司法改革基金會備份。
